臺灣板橋地方法院刑事判決　　　　　　　94年度易字第1183號
公　訴　人　臺灣板橋地方法院檢察署檢察官
被　　　告　甲○○
上列被告因詐欺案件，經檢察官提起公訴（94年度偵緝字第1333
號），本院合議庭裁定適用簡式審判程序，判決如下：
    主  文
甲○○共同意圖為自己不法之所有，以詐術使人將本人之物交付
，處有期徒刑肆月，如易科罰金，以參佰元折算壹日。
    事  實
一、甲○○於民國（下同）89年3 月間起，受僱於閻永（已於民
    國93年12月14日死亡）、呂棟樑及真實姓名年籍不詳之成年
    女子，擔任址設於臺北縣中和市○○路716 號7 樓之9 之興
    華安企業有限公司（下稱興華安公司，公司登記地址為臺北
    市大安區○○○路○ 段27號地下1 樓）之登記負責人，但實
    際負責開車職務，並由閻永、呂棟樑等人，帶同甲○○至新
    竹國際商業銀行、玉山商業銀行板橋分行等開立興華安公司
    銀行帳戶。嗣於92年6 月間，乙○○刊登報紙廣告介紹電子
    零件買賣，閻永與呂棟樑等人，遂以興華安公司名義，由閻
    永撥打電話予乙○○，並由擔任會計之不詳成年女子與乙○
    ○洽談，表示興華安公司欲購買「電腦快閃記憶體：FLASH
    」電子零件商品，並議定由乙○○向香港商TIME WELL TRAD
    ING LMITED公司購買上開電子零件商品6 萬3360個，價金為
    美金29萬2723元，若有成交，則乙○○可從中抽取佣金。然
    香港商TIME WELL TR ADIN G LMITED公司要求興華安公司必
    須開立信用狀始能交貨。閻永等人見機不可失，意圖為自己
    不法之所有，基於詐欺乙○○財物之犯意聯絡，議定利用此
    時機詐騙乙○○，於92年6 月9 日左右，在臺北縣中和市○
    ○路716 號7 樓之9 之興華安公司，向乙○○詐稱：因玉山
    商業銀行板橋分行信用狀須總金額三分之一現金作為擔保始
    可開立，然興華安公司現金不足，故商請乙○○代為墊付新
    臺幣（下同）250 萬元等語，乙○○不疑有他，依約於92年
    6 月23日攜帶250 萬現金，至位於臺北縣板橋市○○路○段
    188 號玉山商業銀行板橋分行，交付在場之呂棟樑、甲○○
    。甲○○知悉伊僅從事司機工作，卻擔任興華安公司登記負
    責人，已預見呂棟樑、閻永等人必有從事詐欺等不法行為，
    仍意圖為自己不法之所有，基於與呂棟樑、閻永等人詐欺之
    犯意聯絡，與呂棟樑等人將上開乙○○交付之25 0萬元存入
    興華安公司位於玉山商業銀行板橋分行帳戶內；呂棟樑等人
    則當場交付興華安公司開立、付款人為新竹國際商業銀行中
    和簡易型分行、面額250 萬元之支票1 紙（票載發票日為92
    年6 月27日、票號為AA0000000 號）與乙○○為質。然甲○
    ○於同日上午約11時左右辦妥信用狀開立及定存單擔保事宜
    與乙○○等人離開玉山商業銀行板橋分行後，竟隔數分鐘（
    即同日上午約11時30分左右）電話告知玉山商業銀行板橋分
    行承辦人廖志賢，因香港貨品出問題而取消該筆信用狀交易
    ，改以現金方式在臺灣交易，故由甲○○、閻永、呂棟樑等
    人，親至玉山商業銀行板橋分行須將前開定存單及擔保款項
    均解質，得款1020萬500 元回沖興華安公司活期存款帳戶內
    ，閻永與呂棟樑等人隨即將上開款項中之450 萬及570 萬匯
    入王聖元開立於玉山商業銀行內湖分行帳號0000 000000000
    號活期帳戶內。事畢再囑不知情之王聖元於同日至玉山商業
    銀行內湖分行將前揭450 萬提領、570 萬匯款轉領一空（王
    聖元涉犯本件詐欺案件，業據檢察官為不起訴處分）。迨至
    92年6 月24日向前開香港商公司及玉山商業銀行板橋分行查
    詢，得知款項轉出，又親至臺北縣中和市○○路716 號7 樓
    之9 辦公室，見該辦公室已人去樓空，始知受騙。
二、案經乙○○訴由臺北縣政府警察局移由臺灣板橋地方法院檢
    察署檢察官偵查起訴。甲○○於本院行準備程序時，先就被
    訴事實為有罪陳述，經告知簡式審判程序之旨，並聽取當事
    人及告訴人意見後，裁定適用簡式審判程序。
    理  由
一、上揭詐騙告訴人乙○○之犯行，業據被告甲○○於本院行準
    備程序及審理為認罪答辯（詳參本院94年10月25日準備程序
    筆錄及審判筆錄），核與告訴人乙○○於偵查中指訴遭興華
    安公司負責人及共犯詐騙250 萬元得手一情相符（詳參臺灣
    板橋地方法院檢察署93年度他字第4659號卷第10頁至第13頁
    93年5 月18日警詢筆錄、臺灣板橋地方法院檢察署94年度偵
    緝字第1333號卷第46頁、第47頁94年7 月28日訊問筆錄），
    並有證人廖志賢指證被告親至玉山商業銀行板橋分行辦理取
    銷信用狀、定存單解質回沖至興安華公司帳戶等語（詳參同
    前他字卷第14頁至第19頁93年5 月25日警詢筆錄、第68頁93
    年7 月19日訊問筆錄、同前偵緝字卷第19頁至20頁94年7 月
    19日訊問筆錄）及證人王聖元證稱：受興華安公司呂姓經理
    指示開戶與領款一情（同前他字卷第68 頁 、69頁93年7 月
    19日訊問筆錄、同前偵緝字卷第47頁94年7 月28日訊問筆錄
    ），復有王聖元玉山商業銀行各類存款分戶交易明細表1 件
    （同前他字卷第21頁）、玉山商業銀行板橋分行93年5 月27
    日玉板橋字第04052502號函所附之興華安公司資金往來及轉
    帳明細資料1 件（同前他字卷第22頁、第23頁）、玉山商業
    銀行定期存款存單影本1 件（同前他字卷第31頁）、開發信
    用狀申請書影本1 件（同前他字卷第33頁）、興華安公司上
    開新竹國際商業銀行中和簡易型分行支票影本1 件、退票理
    由單影本1 件（同前他字卷第34頁、第35頁）、王聖元玉山
    商業銀行存摺存款憑條影本2 件（同前他字卷第37頁）、玉
    山商業銀行外匯綜合存款戶約定書影本1 件（同前他字卷第
    38頁至第39頁）、興華安公司基本資料查詢、公司股票簽證
    查詢、臺北市政府營利事業登記證影本1 件、臺北市政府92
    年2 月7 日府建商字第092045428 號函所附之公司變更登記
    表影本1 件、興華安公司章程影本1 件（同前他字卷第41頁
    至第49頁）、玉山商業銀行批覆書登錄、分戶墊款餘額記錄
    卡、定期定期儲蓄存款單提供擔保質權設定通知書影本各1
    件（同前他字卷第53頁、第54頁、第55頁）、切結書影本1
    件（同前他字卷第57頁）、印鑑卡影本1 件（同前他字卷第
    58頁）附卷可佐。而被告在興華安公司擔任司機、打雜工作
    ，竟掛名為登記負責人，亦有證人黃進隆於偵中供述綦詳（
    同前偵緝字卷第58頁94年8 月11日訊問筆錄）。足認被告前
    開不利於己之自白，與事實相符，堪可信實。
二、核被告甲○○所為，係犯刑法第339 條第1 項之詐欺取財罪
    。其與閻永、呂棟樑等人，就上開詐欺犯行，有犯意聯絡及
    行為分擔，應為共同正犯。爰審酌被告為貪圖小利掛名興華
    安公司負責人，詐欺手段、騙得高達250 萬元、對告訴人造
    成之損害不可謂不大，惟其犯罪後坦承犯行，於犯罪過程中
    非居於主腦地位，復無證據可認被告分得全數贓款等情，因
    此認公訴人具體求刑有期徒刑1 年尚嫌過重，爰依法量處如
    主文所示刑，並諭知易科罰金之折算標準。
三、另被告與其他共犯取得告訴人乙○○交付之250 萬元現金時
    ，即已達成取財之結果行為。至被告與其他共犯將上開250
    萬元存入興華安公司帳戶，繼而轉入不知情王聖元帳戶內，
    再由王聖元領取一空，皆屬詐欺完成後行為，故無從就此復
    論被告與其他共犯有何間接正犯之行為，附此敘明。又被告
    雖未於偵查中供述共犯中「呂」姓經理之真實姓名、年籍，
    然其於本院行準備程序及審理時，已指出該「呂」姓經理，
    即為「呂棟樑」（於45年10月15日生，身分證號碼Ｚ0000000
    00）。因公訴人未就呂棟樑涉及本件詐欺犯行提起公訴，本
    院無從審理，應由檢察官依法就呂棟樑涉嫌部分，另行依法
    偵查辦理，併此敘明。
據上論斷，應依刑事訴訟法第273 條之1 第1 項、第299 條第1
項前段，刑法第28條、第339 條第1 項、第41條第1 項前段，罰
金罰鍰提高標準條例第1 條前段、第2 條，判決如主文。
本案經檢察官陳銘祥到庭執行職務。
中　　華　　民　　國　　94　　年　　11　　月　　11　　日
                  刑事第十二庭  法　官  高玉舜
以上正本證明與原本無異
如不服本判決應於送達後10日內向本院提出上訴狀
                                書記官　田世杰
中　　華　　民　　國　　94　　年　　11　　月　　11　　日
附錄本案論罪科刑法條全文：
中華民國刑法第339 條 (普通詐欺罪)
意圖為自己或第3 人不法之所有，以詐術使人將本人或第3 人之
物交付者，處五年以下有期徒刑、拘役或科或併科1000元以下罰
金。
以前項方法得財產上不法之利益或使第 3 人得之者，亦同。
前二項之未遂犯罰之。
